【裁判字號】    89,判,2097
【裁判日期】    890622
【裁判案由】    商標異議
【裁判全文】
行  政  法  院  判  決                          八十九年度判字第二○九七號
    原      告  紐堡國際貿易有限公司
    代  表  人  乙○○
    訴訟代理人  甲○○
    被      告  經濟部智慧財產局
右當事人間因商標異議事件，原告不服行政院中華民國八十八年四月二十八日台八八
訴字第一六六六八號再訴願決定，提起行政訴訟。本院判決如左︰
    主  文
原告之訴駁回。
    事  實
緣原告於民國八十五年十月十一日以「Gartel」商標，指定使用於商品及服務分類表
第十四類之鐘錶、手錶、時鐘、鐘、懷錶、項鍊錶、戒指錶、手鐲錶、胸飾錶商品
申請註冊，經被告審查核准，列為審定第七八五一四六號商標。嗣荷蘭商‧佳得國際
公司以系爭商標有違當時商標法第三十七條第一項第十二款之規定，對之提出異議。
案經被告銷系爭第七八五一四六號「Gartel」商標之審定，發給中台異字第八七○五
二五號商標異議審定書。原告不服，依法提起訴願、再訴願，遞遭決定駁回，遂循序
提起行政訴訟。茲摘兩造訴辯意旨如次：
原告起訴意旨及補充理由略謂︰一、按商標圖樣相同或近似於他人同一商品或類似商
品之註冊商標者，不得申請註冊，固為當時商標法第三十七條第一項第十二款前段所
規定，惟其適用，應以兩商標圖樣構成相同或近似為其要件。而商標圖樣之近似，以
具有普通知識經驗之一般商品購買人，於購買時施以普通所用之注意，有無混同誤認
之虞判斷之，同法施行細則第十五條第一項訂有明文。倘兩商標通體隔離觀察，並無
致消費者混淆誤認之虞者，即非近似之商標。二、本案原處分、原決定、再訴願決定
均以原告系爭審定第七八五一四六號商標圖樣之外文「Gartel」與據以異議之註冊第
六二四六○號商標圖樣之外文「CARTIER 」相較，僅字尾tel 與TIER之些微差別，且
讀音混同，異時隔離觀察或連貫唱呼，有致一般消費者產生混同誤認之虞為由，認定
兩者係屬近似之商標。惟查英文之字母僅為二十六個，各國數以億計之英文商標必須
受限採用該二十六個字母組合而成，些許字母之排列位置不同，即有不同之字義與讀
音。而本案二者商標於外觀方面，雖有相同之CAR 字首，然組合tel 與TIER之字尾後
即有相當之差異，也因此於字義與讀音上產生極大之不同。故於外觀上，二者各僅由
六、七個英文字母拼成而已，字母少且文字短，極易辨識。行政法院七十七年度判字
第二三六號判決表示：「依商標圖樣通體觀察原則，仍不得將商標圖樣上之外文之整
體予以割裂，而僅就字首以外之部分比對」，所堅持外文絕對不可割離其字首或字尾
之見解。三、次論二者外文之字義，據異議商標係習見之外國人之姓氏，而系爭商標
則為下決鬥書之挑戰者之意，字義完全不同。另於讀音之判斷上，應考慮其字母之數
目、母音及子音之排列順序、音節及其組成，以及其重音之排列模式，據以異議商標
（七個字母）之讀音為三音節Kar-tj-er ，重音落於第二音節，而系爭商標（六個字
母）僅有二音節Kar-tal ，第一音節為重音所在，故二者商標之音節、重音與發音相
差頗鉅，應極易辨別。綜上所陳，本案二者商標無論外觀、意義或讀音方面，均不相
同，實無致混同誤認之虞，原處分及一再決定忽外文商標之讀音與字義，且任意將
外文予以支解、割裂，顯為不當。四、另查系爭商標於民國六十七、六十八、六十九
年使用於化粧品，於我國各媒體之廣告費用達八、八○○多萬元，足為一般消費大眾
所熟知之品牌。又二者雖同具有CAR 字首，惟後接之字母尚有TIER與tel 之別，而二
者各由甚少之六、七個英文字母拼成而已，前者即有三個字母之排列順序與後者不同
，幾佔總字母數之一半，外觀予人之印象仍屬有別，何況於各同一或類似商品中，同
具CAR 字母為首之英文商標不知凡幾，皆得以併存，故不知被告對於本案「二者僅字
尾之些微差異」之所謂「些微」認定之程度與標準為何﹖在在顯示本案之處分實欠客
觀、公允，確有不當之處。敬請判決撤銷原處分及一再訴願決定等語。
被告答辯意旨略謂︰按商標圖樣相同或近似於他人同一商品或類似商品之註冊商標者
，不得申請註冊，為當時商標法第三十七條第一項第十二款前段所規定。而判斷商標
之近似與否，應隔離觀察或連貫唱呼其有無引起混同誤認之以為斷，迭經行政法院著
有判例。又商標在外觀、觀念或讀音方面有一近似者，即為近似之商標；商標圖樣上
之外文字母相同、排列各異，或僅少數字母不同，而外觀相似，有混同誤認之虞者，
為外觀近似；商標圖樣上之外文不同，讀音相同或相似，有混同誤認之虞者，為讀音
近似，復為本院台七十四經字第一八○六八號函准修正備查之商標近似審查基準一、
二之(七)及四之(二)所明示。查原告固以系爭商標圖樣之外文Cartel為下決鬥挑戰書之意
，而據以異議商標圖樣之外文CARTIER 係常見外國人姓氏，無論外觀、讀音及意義均
相差頗鉅，無致一般消費者產生混同誤認之虞，況系爭商標經其使手於化粧品商品並
持續廣告，已為一般消費大眾所熟知，而無前揭法條之適用云云。惟系爭審定第七八
五一四六號「Cartel」商標圖樣之外文Cartel與據以異議之註冊第六二四六○號「CA
RTIER 」商標圖樣之外文CARTIER 相較，僅字尾el與IER 之些微差別，且讀音混同，
異時異地隔離觀察或連貫唱呼之際，難謂無混同誤認之虞，應屬近似之商標，復均指
定使用於鐘錶等商品，又商標是否已具知名度，與審定時商標法第三十七條第一項第
十二款之構成要件無，是被告所為之處分，並無不合等語。
    理  由
按商標圖樣相同或近似於他人同一商品或類似商品之註冊商標者，不得申請註冊，為
當時商標法第三十七條第一項第十二款前段所規定。而判斷商標之近似與否，應隔離
觀察或連貫唱呼其有無引起混同誤認之以為斷，迭經本院著有判例。又商標在外觀、
觀念或讀音方面有一近似者，即為近似之商標；商標圖樣上之外文字母相同、排列各
異，或僅少數字母不同，而外觀相似，有混同誤認之虞者，為外觀近似；商標圖樣上
之外文不同，讀音相同或相似，有混同誤認之虞者，為讀音近似。本件原告於民國八
十五年十月十一日以「Cartel」商標，指定使用於商品及服務分類表第十四類之鐘錶
、手錶、時鐘、鬥鐘、懷錶、項鍊錶、戒指錶、手鐲錶、胸飾錶商品申請註冊，經被
告審查核准，列為審定第七八五一四六號商標。嗣荷蘭商‧佳得國際公司以系爭商標
有違當時商標法第三十七條第一項第十二款之規定，對之提出異議。案經被告以系爭
審定第七八五一四六號「Cartel」商標圖樣之外文Cartel與據以異議之註冊第六二四
六○號「CARTIER 」商標圖樣之外文CARTIER 相較，僅字尾tel 與TIER之些微差別，
且讀音混同，異時異地隔離觀察或連貫唱呼之際，難謂無使一般消費者產生混同誤認
之虞，應屬近似之商標，復均指定使用於各種鐘錶等商品，有違當時商標法第三十七
條第一項第十二款之規定，乃撤銷第七八五一四六號「Cartel」商標之審定。原告訴
稱，系爭商標圖樣之外文Cartel為下決鬥挑戰書之意，而據以異議商標圖樣之外文CA
RTIER 係習見外國人姓氏，無論外觀、讀音及意義均相差頗鉅，無致一般消費者產生
混同誤認之虞，況系爭商標經其使用於化粧品商品並持續廣告，已為一般消費大眾所
熟知云云。查系爭審定第七八五一四六號「Cartel」商標圖樣如附圖一，據以異議之
註冊第六二四六○號「CARTIER 」商標圖樣如附圖二，二者商標圖樣之外文相較，僅
字尾el與IER 之些微差別，且讀音混同，異時異地隔離觀察或連貫唱呼之際，難謂無
混同誤誤之虞，應屬近似之商標，復均指定使用於鐘錶等商品，揆諸首開法律規定，
自不得申請註冊；又商標是否已具知名度，與當時商標法第三十七條第一項第十二款
之構成要件無。至於同一或類似商品中，同具CAR 字母為首之英文商標，是否得以
併存，應依個案審究，無從作為本件系爭商標應准註冊之依據。綜上所述，本件原處
分於法並無不合，一再訴願決定遞予維持，亦無違誤，均應予維持，原告起訴意旨難
謂有理由，應予駁回。
據上論結，本件原告之訴為無理由，爰依行政訴訟法第二十六條後段，判決如主文。
中    華    民    國     八十九      年      六      月     二十二      日
                    行 政 法 院 第 二 庭
                                審 判 長 評  事      陳  石  獅
                                         評  事      彭  鳳  至
                                         評  事      黃  合  文
                                         評  事      林  茂  權
                                         評  事      王  立  杰
右  正  本  證  明  與  原  本  無  異
                                         法院書記官  王  福  瀛
中    華    民    國     八十九      年      六      月     二十六      日
附圖一、系爭商標                     附圖二、據以異議商標
~[G;H:\SCN\89\00000000.1;;]
~[G;H:\SCN\89\00000000.2;1500;]


司法院資訊處製作；財團法人民間司法改革基金會備份。
